【裁判字號】    96,再易,13
【裁判日期】    970129
【裁判案由】    塗銷地上權登記
【裁判全文】
臺灣桃園地方法院民事判決              96年度再易字第13號
再審原告    甲○○
再審原告    丁○○
再審被告    乙○○
再審被告    丙○○
                      樓
上列當事人間請求塗銷地上權事件，再審原告對於本院於民國96
年8 月2 日所為95年度簡上字第236 號民事確定判決提起再審之
訴，本院判決如下：
    主  文
再審之訴駁回。
再審訴訟費用新台幣參仟壹佰伍拾元由再審原告負擔。
    理?由
一、本件再審之訴意旨略以：原審確定判決認定坐落於桃園縣蘆
    竹鄉○○○段外社小段387 地號土地（以下簡稱為系爭土地
    ）有被繼承人陳燦良之建築物存在，又認定系爭土地上確有
    所有權人陳德銘及陳庭榕之竹木、農作物存在，而陳庭榕亦
    為被繼承人陳燦良繼承人之一，其於土地上為作物之種植，
    應係基於地上權人之地位為之，是系爭地上權並無長久不為
    利用之情故廢棄第一審判決而駁回再審原告之訴。惟查系爭
    土地上目前並無被繼承人陳燦良之建築物存在，此經再審原
    告申請桃園縣蘆竹鄉地政事務所對於建築改良物勘查結果，
    該建物確實全部滅失，有桃園縣蘆竹地政事務所建築改良物
    勘查結果通知書及建築物異動索引可查，有未經原審參酌之
    新證據。又依桃園縣蘆竹鄉公所函文明確記載「陳庭榕計有
    農作物新台幣（下同）985 元及7200元（與許春長君共有）
    兩筆金額尚未領取」，而許春長與系爭土地土地全然無涉，
    可見陳庭榕與許春長共有之農作物，並不在系爭土地上，故
    原審確定判決認定「系爭土地上確有所有權人陳德銘及陳庭
    榕之竹木、農作物存在」顯有錯誤；並且再審被告自行承認
    從未使用系爭土地，系爭土地何來再審被告之竹木、農作物
    存在？再者陳庭榕與再審被告不同人，原確定判決如何認定
    陳庭榕所有之竹木、農作物，可以作為再審被告本身有使用
    系爭土地之事實，原審確定判決並未說明理由，再審原告援
    引上述理由主張原確定判決認定事實，與證據經驗法則不符
    ；有發現原審未經參酌之新證據；且判決不備理由，原確定
    判決顯然違背法令云云。
二、按再審之訴顯無再審理由者，得不經言詞辯論，以判決駁回
    之，此民事訴訟法第502 條第2 項定有明文。又按民事訴訟
    法第496 條第1 項第1 款所謂適用法規顯有錯誤，應以確定
    判決就事實審法院所確定之事實而為法律上判決，有適用法
    律違背法規或現存判例解釋者為限。至事實審法院認定事實
    錯誤、就當事人提出之事實及聲明之證據疏於調查，僅生認
    定事實錯誤、調查證據欠周或判決不備理由之問題，當事人
    得於判決確定前，據為提起上訴之理由，但究與適用法規顯
    有錯誤之情形有間，不得據以提起再審之訴，此有最高法院
    71年台再字第210 號判例及80年度台再字第64號判決可資參
    照。
三、經查，原審判決理由已依坐落於桃園縣蘆竹鄉○○○段外社
    小段14建號之建物登記謄本及再審原告丁○○當庭自認系爭
    建物剩下土造牆壁等語，因而認定被繼承人即前地上權人陳
    燦良確於系爭土地曾經有建物存在；以及依桃園縣蘆竹鄉公
    所關於82年間辦理徵收蘆竹鄉○○○段外社小段387-4 地號
    土地（由系爭土地分割出來）之徵收地上改良物及補償清冊
    之記載，認陳燦良之繼承人陳庭榕於系爭土地有竹木及農作
    物存在，進而認定被繼承人陳燦良及繼承人陳庭榕於系爭土
    地為作物之種植，系爭土地並無長久不為利用之情。原確定
    判決已綜據全案卷證在理由欄內詳為斟酌而為原審事實之認
    定。惟再審原告未能指摘原確定判決內容所認定之事實，在
    適用法律上，有何與法規或現存判例解釋相違背，竟一再就
    原審確定判決認定之事實為爭執及相反之主張，顯未就原確
    定判決所確定之事實為據，具體指摘原確定判決法律上之判
    斷或適用之法律、判例、大法官會議解釋有何違誤，顯未合
    於上開說明。
四、又再審原告提出桃園縣蘆竹地政事務所建築改良物勘查結果
    通知書及建築物異動索引，主張有發現未經斟酌之新證據等
    再審事由云云。惟按所謂民事訴訟法第496 條第1 項第13款
    所謂「發現未經斟酌之證物」，係指前訴訟程序事實審之言
    詞辯論終結前已存在之證物，因當事人不知有此致未經斟酌
    ，現始知之。首先說明，原審確定判決對於系爭土地上同段
    14 建 號建物目前已全部滅失之事實已有審酌，其判決重點
    在於認定被繼承人即前地上權人陳燦良確「曾經」於前揭期
    間於系爭土地上有上開建物，對於建物目前已滅失等事實並
    未為相反之認定。前開建築改良物勘查結果通知書及建築物
    異動索引僅是將14建號全部滅失之事實，再次以公文書方式
    表彰出來而已，該等文書所表彰之事實，在原審已為審酌，
    揆諸前揭說明，此非屬已存在而未經斟酌之證物，再審原告
    此部分主張亦有所誤會。
五、綜上所述，再審原告據以提起本件再審之訴，顯無再審理由
    ，爰依首揭規定，爰不經言詞辯論，逕以判決駁回之。
六、據上論結，本件再審原告之訴為顯無理由，依民事訴訟法第
    502 條第2 項、第78條，判決如主文。
中    華    民    國    97    年    1    月    29    日
                  民事第一庭    審判長法官  劉克聖
                                法      官  呂仲玉
                                法      官  田玉芬
不得抗告。
中    華    民    國    97    年    1    月    30    日
                                書  記  官  李麗娟


司法院資訊處製作；財團法人民間司法改革基金會備份。
